【裁判字號】    99,訴,963
【裁判日期】    991217
【裁判案由】    給付貨款
【裁判全文】
臺灣士林地方法院民事判決               99年度訴字第963號
原      告  台灣薄膜工業股份有限公司
法定代理人  林富源
訴訟代理人  李麗茜
被      告  海揚國際實業股份有限公司
法定代理人  馮一凡
訴訟代理人  施炳煌
上列當事人間給付貨款事件，本院於民國99年11月23日言詞辯論
終結，判決如下：
    主      文
被告應給付原告新臺幣貳佰壹拾貳萬壹仟零伍拾捌元，及自民國
九十九年六月一日起至清償日止，按週年利率百分之五計算之利
息。
訴訟費用由被告負擔。
    事實及理由
一、原告起訴主張：被告於民國99年間陸續向原告訂購貨品，總
    貨款金額為212 萬1,058 元（下稱系爭貨款），並開立發票
    日分別為99年4 月4 日、同年5 月4 日、同年6 月4 日之支
    票（以下合稱系爭支票），以為貨款之支付。詎原告屆期提
    示支票未獲兌現，屢經原告催討，被告仍拒不給付。爰依買
    賣契約及票據之法律關係，請求被告如數給付等語，並聲明
    請求判決：如主文第一項所示。
二、被告則以：被告已於98年11月16日改選法定代理人馮一凡，
    新任董事長並未向原告訂購貨物，而前任董事長蕭萬德亦已
    於98年11月13日解任退出經營，系爭支票發票日均在99年，
    自不能再使用蕭萬德之印章，蕭萬德亦無從授權總經理使用
    其印章，被告謹否認系爭支票之真正。又新任董事長馮一凡
    完成公司變更登記後欲進入被告公司時，遭被告前任經理人
    楊智欽等人妨礙行使職權，致被排拒在外，無法進入公司核
    對帳冊、支票、廠商交易往來明細等資料，而未能釐清本件
    事實。縱確有買賣關係存在，系爭貨款債權亦因清償而消滅
    等語。並聲明請求判決：原告之訴駁回。
三、本件經兩造整理並簡化之爭點為：原告對被告是否有212 萬
    1,058 元之貨款及票款請求權？（本院卷第147 頁背面）
四、茲析述本院得心證之理由如下：
  (一)按買受人對於出賣人，有交付約定價金及受領標的物之義務
    ；買賣標的物與其價金之交付，除法律另有規定或契約另有
    訂定或另有習慣外，應同時為之。民法第367 條、第369 條
    分別定有明文。是買受人負有給付買賣價金之義務，其餘契
    約當事人間另有約定者，應依約定付款外，其未經約定者，
    則出賣人得於交付貨物時請求同時給付價金，買受人無任意
    拒絕給付之理（最高法院19年上字第3044號判例意旨參照）
    。
  (二)原告主張依據買賣契約關係，請求被告給付貨款，業據提出
    採購訂單、銷貨單、統一發票及支票等文書為證。被告雖以
    前詞置辯，惟查：
    1.原告主張之事實，業據提出採購訂單、銷貨單、統一發票
      、支票及退票理由單等件，已堪信為真實。被告雖抗辯不
      知究有無交易云云，惟銷貨單上載明之送貨地址為「屏東
      縣萬巒鄉○○村○○路32號」（本院卷第17頁至第51頁）
      ，被告亦自承該址確係其轄下之工廠（本院卷第97頁背面
      ）。且證人即被告負責採購之管理部協理徐亦瑾於99年10
      月6 日言詞辯論期日到庭證稱：「被告有向原告購買材料
      ，從高岡屋（被告公司前身）時代，到現在已有10幾年了
      」、「（提示本院卷第14-53 頁原告所提出之發票、採購
      訂單）都是原告請款之單據」、「被告付款都是月結90天
      ，以支票付款」、「（系爭支票）是被告開的，採購部審
      單後交結財務部，財務部經辦確認單據金額沒有錯誤後交
      給出納開票，出納開票後到我這邊申請公司用印（因為票
      早就開好了，所以總經理或其助理會用印）」、「付給原
      告的支票都尚未兌現」（本院卷第103 頁背面至第104 頁
      ）等語綦詳，自堪認被告確向原告訂購貨物，並簽發系爭
      支票作為付款工具，然屆期支票均未兌現等情為真實。由
      是，原告主張對被告有系爭貨款債權之主張為可採。
    2.被告雖抗辯系爭貨款業已清償云云，並以徐亦瑾曾提出之
      假處分答辯(二)狀為據，惟查，該假處分答辯狀固陳稱：被
      告的上游供應商，均按請款發票依往例付款，沒有任何貨
      款糾紛等語（本院卷87頁反面），惟證人徐亦謹已到庭就
      原告之情況證稱：「被告付給原告的支票尚未兌現，因為
      99 年3月11日被告公司之帳戶被變更，所以廠商都跳票，
      帳戶變更是因為經營權糾紛」等語（本院卷第103 頁背面
      ），自難認系爭貨款業已清償。此外，被告復無法舉證證
      明已經清償之事實，自難認其清償抗辯為可採。
    3.至被告另以：其新任董事長馮一凡無法進入公司，無法核
      對有關帳冊云云為辯，惟被告新任董事長是否得進入被告
      公司核對帳冊，核屬被告內部經營糾紛，非得以此而拒不
      支付貨款。
  (三)按給付有確定期限者，債務人自期限屆滿時起，負遲延責任
    ；遲延之債務，以支付金錢為標的者，債權人得請求依法定
    利率計算之遲延利息；應付利息之債務，其利率未經約定，
    亦無法律可據者，週年利率為百分之五。民法第229 條第1
    項、第233 條第1 項前段、第203 條定有明文。本件被告對
    原告所負系爭貨款債務，原應於原告交付貨物時同時給付，
    被告迄今未付，自應負遲延責任，原告僅請求自支付命令送
    達翌日即99年6 月1 日起算之遲延利息，自有理由，應併予
    准許。
  (四)原告請求被告給付貨款部分，既經認為全部有理由，則其併
    依票據法律關係訴請被告給付同額金錢部分，即無審究之必
    要，從而，被告關於蕭萬德業於98年11月13日辭任董事長，
    不得於系爭支票上蓋用印文之抗辯，即無庸予以論駁。
五、綜上，原告依據買賣契約關係，請求被告給付所欠貨款212
    萬1,058 元，及自支付命令送達之翌日即99年6 月1 日起至
    清償日止，按週年利率5%計算之利息，為有理由，應予准許
    。
六、本件為判決之基礎已臻明確，兩造其餘攻擊防禦方法核與本
    件判決不生影響，爰不予一一論述，附此敘明。
七、據上論結，本件原告之訴為有理由，依民事訴訟法第78條，
    判決如主文。
中    華    民    國    99    年    12    月    17    日
                  民事第二庭  法  官  王怡雯
以上正本證明與原本無異。
如對本判決上訴，應於判決送達後20日內向本院提出上訴狀，若
委任律師提起上訴者，應一併繳納上訴審裁判費，否則本院得不
命補正逕行駁回上訴。
中    華    民    國    99    年    12    月    17    日
                              書記官  林冠伶

司法院資訊處製作；財團法人民間司法改革基金會備份。
